【裁判字號】    89,婚,813
【裁判日期】    891020
【裁判案由】    離婚
【裁判全文】
臺灣臺中地方法院民事判決                          八十九年度婚字第八一三號
    原  告  甲○○  台中縣神岡.
    被  告  乙○○  台中縣神岡.
右當事人間離婚事件，本院判決如左：
    主    文
准原告與被告離婚。
兩造所生子女楊志強、楊俊昌、楊惠茹權利義務之行使、負擔，均由原告任之。
訴訟費用由被告負擔。
    事    實
甲、原告方面：
一、聲明：如主文所示。
二、陳述：兩造於民國七十三年三月三十一日結婚，生有子女楊志強（民國七十四年
    一月二十二日生）、楊俊昌（民國七十五年一月十一日生）、楊惠茹（民國七十
    七年四月二十八日生）等三人。因被告遊手好閒，不願工作，白天不工作，只是
    睡覺，晚上喝了酒就吵人鬧事，不顧原告等需要睡覺，大吵大鬧並且打罵原告。
    有時吵得連子女、及其父母全家皆不得安寧。被告因前述原因，已有多次在家中
    打傷原告的臉部或大力扭轉原告之手臂至幾乎斷裂。被告打罵原告之情形，子女
    已見及多次，可資為證，被告甚至亦打過女兒。原告不堪受其前述虐待，與其協
    議離婚不成，不得不訴請離婚。按夫妻之一方，受他方不堪同居之虐待者，或有
    重大事由，難以維持婚姻者，得向法院請求離婚，民法第一千零五十二條第一項
    第三款、第二項定有明文。被告非但不願工作養家，對於打罵被告及子女，也無
    意悔改，且經常以三字經辱罵原告，此種打罵原告及子女的精神虐待，已屬重大
    事由，而達不堪同居虐待及難以維持婚姻之程度，爰依民法第一千零五十二條第
    一項第三款及第二項規定提起本件訴訟，請求離婚，又被告不務正業，未盡父職
    ，無資力扶養子女，不宜由其行使子女之權利義務，且子女年幼，需要原告扶養
    照顧，為子女之利益，請求酌定兩造所生子女楊志強、楊俊昌、楊惠茹等三人權
    利義務之行使、負擔由原告任之。
三、證據：提出戶籍謄本一件、沙鹿童綜合教學醫院診斷證明書一件為證。
乙、被告方面：
一、聲明：請求駁回原告之訴。
二、陳述：承認伊會喝酒，且喝酒後會打原告。
    理    由
一、按「夫妻之一方受他方不堪同居之虐待者，他方得向法院請求離婚」、「有前項
    以外之重大事由，難以維持婚姻者，夫妻之一方得請求離婚。但其事由應由夫妻
    之一方負責者，僅他方得請求離婚。」民法第一千零五十二條第一項第三款、第
    二項定有明文。次按「維護人格尊嚴與確保人身安全，為我國憲法保障人民自由
    權利之基本理念。增進夫妻情感之和諧，防止家庭暴力之發生，以保護婚姻制度
    ，亦為社會大眾所期待。民法第一千零五十二條第一項第三款所稱『不堪同居之
    虐待』，應就具體事件，衡量夫妻之一方受他方虐待所受侵害之嚴重性，斟酌當
    事人之教育程度、社會地位及其他情事，是否已危及婚姻關係之維繫以為斷。若
    受他方虐待已逾越夫妻通常所能忍受之程度而有侵害人格尊嚴與人身安全者，即
    不得謂非受不堪同居之虐待」，大法官釋字第三百七十二號解釋在案。又所謂不
    堪同居之虐待，係指予以身體上或精神上不可忍受之痛苦，致不堪繼續同居者而
    言。
二、查本件兩造間有婚姻關係，現仍存續中，有原告提出之戶籍謄本可資佐證，原告
    主張被告不務正業、喝酒鬧事、慣性毆打原告致傷等之事實，業據被告自承在案
    ，有本院八十九年十月六日之筆錄可稽，原告之主張自堪信為真實，又原告所提
    之診斷證明書所載，被告毆打原告後甚致引起原告頭部外傷、腦震盪，衡其情狀
    ，被告慣行毆打原告之行為，足以危害原告之人格尊嚴與人身安全，本院衡量原
    告受被告虐待所受侵害之嚴重性、兩造之教育程度、社會地位及職業，認被告之
    虐待行為已達使原告不堪同居之程度，揆諸前揭說明，原告依據民法第一千零五
    十二條第一項第三款訴請離婚，洵屬正當，依法應予准許。既准兩造離婚，原告
    復依民法第一千零五十二條第二項規定訴請離婚，為請求權之競合，此部分即無
    庸再予論列，併予敘明。
三、又查被告目前不務正業，並經常喝酒鬧事，自無資力扶養照顧子女，子女權利義
    務之行使、負擔不宜由其任之，故本院審酌兩造之年齡、職業、品行、健康情形
    、經濟能力及生活狀況，及參考社工人員之訪視報告，斟酌子女之利益後，爰准
    原告之請求由其行使、負擔兩造所生子女楊志強、楊俊昌、楊惠茹權利義務之行
    使。
據上論結，原告之訴，為有理由，依民事訴訟法第七十八條，判決如主文。
中      華      民      國    八十九    年      十      月    二十      日
                               台灣台中地方法院家事法庭
~B法      官    林清吟
右為正本係照原本作成
如對本判決上訴須於本判決送達後二十日內向本院提出上訴狀
中      華      民      國    八十九    年      十      月     十三     日
~B法院書記官


司法院資訊處製作；財團法人民間司法改革基金會備份。
